【裁判字號】    94,財管,89
【裁判日期】    950216
【裁判案由】    指定遺產管理人
【裁判全文】
臺灣臺南地方法院民事裁定              94年度財管字第89號
聲  請  人  財政部台灣省南區國稅局
法定代理人  朱正雄
上列聲請人聲請為被繼承人甲○○指定遺產管理人事件，本院裁
定如下：
    主      文
選任財政部國有財產局台灣南區辦事處台南分處為被繼承人甲○
○之遺產管理人。
聲請程序費用由被繼承人甲○○之遺產負擔。
    理      由
一、按繼承人均拋棄其繼承權者，準用關於無人承認繼承之規定
    ，民法第1176條第6項定有明文。又繼承開始時，繼承人之
    有無不明，而不能依民法第1177條選定遺產管理人時，得由
    利害關係人聲請法院選任之；又按繼承人因故不能管理遺產
    ，或未委任遺產管理人，被繼承人亦無遺囑指定者，得由利
    害關係人聲請法院選任遺產管理人，民法第1178條第2項、
    非訟事件法第154條第1項分別定有明文。揆諸前揭規定意旨
    ，於繼承人皆拋棄其繼承權，無人繼承時，亦應許利害關係
    人聲請法院選任遺產管理人，俾為遺產之處置。
二、本件聲請意旨略以：緣被繼承人甲○○於民國93年8月30日
    死亡，經查其法定繼承人皆已辦理拋棄繼承並經准予備查，
    而遺留財產無人繼承，聲請人為被繼承人之利害關係人，爰
    依遺產及贈與稅法第6條第2項暨非訟事件法第78條第1項規
    定，聲請鈞院裁定選任財政部國有財產局台灣南區辦事處為
    被繼承人甲○○之遺產管理人等語。
三、經查：聲請人主張之上開事實，業據其提出財政部台灣省南
    區國稅局安南稽徵所函文影本、本院函文影本、繼承系統表
    、全戶除戶資料查詢清單、戶籍登記簿謄本、全戶戶籍資料
    查詢清單為證，復經本院依職權調取本院93年度繼字第1273
    號、第1220號拋棄繼承聲請卷宗核閱無誤，是聲請人之主張
    堪信為真實。又查被繼承人甲○○之繼承人均已聲明拋棄繼
    承權，又未準用民法第1177條規定選定遺產管理人，則聲請
    人自得依法聲請選任被繼承人之遺產管理人，核與上開規定
    並無不合，應予准許。
四、按公示催告期限屆滿，無繼承人承認繼承時，其遺產於清償
    債權，並交付遺贈物後，如有剩餘，歸屬國庫；又按非公用
    國有財產以財政部國有財產局為管理機關，民法第1185條、
    國有財產法第12條分別定有明文。查本件被繼承人甲○○之
    繼承人皆已拋棄繼承權，且未準用民法第1177條之規定選定
    遺產管理人，足徵渠等對被繼承人甲○○遺產之處置已漠不
    關心；又被繼承人甲○○之遺產，倘無人承認繼承時，將於
    清償債權，交付遺贈物後，歸屬國庫，聲請人雖聲請本院裁
    定選任財政部國有財產局台灣南區辦事處為被繼承人甲○○
    之遺產管理人，惟查被繼承人甲○○生前最後住所為台南市
    安南區○○路○段73號，而其遺留之財產，包含台南市○○
    區○○段775號等土地5筆以及門牌號碼台南市○○區○○路
    一段73號之房屋1棟，皆位於台南市內，是以為使被繼承人
    甲○○遺產之處置順利進行，本院認選任財政部國有財產局
    台灣南區辦事處台南分處為被繼承人甲○○之遺產管理人較
    為適當，爰裁定如主文所示。
五、依非訟事件法第21條第2項、民事訴訟法第78條，裁定如主
    文。
中    華    民    國    95    年    2     月    16    日
                        家事法庭法  官  黃瑪玲
以上正本證明與原本無異
如對本裁定抗告須於裁定送達後十日內向本院提出抗告狀
中    華    民    國    95    年    2     月    16    日
                                書記官  黃坤義


司法院資訊處製作；財團法人民間司法改革基金會備份。
